臺灣臺中地方法院民事裁定  100年度訴字第2069號
原      告  侯慶乾
被      告  中油東勢加油站
法定代理人  朱少華
訴訟代理人  朱言貴
上列當事人間請求損害賠償事件，本院裁定如下：
    主    文
原告之訴及假執行之聲請均駁回。
訴訟費用由原告負擔。
    理    由
一、按有權利能力者，有當事人能力。又原告之訴，被告無當事
    人能力者，法院應以裁定駁回之，但其情形可以補正者，審
    判長應定期間先命補正，民事訴訟法第40條第1項及第249條
    第1項第3款分別定有明文。另當事人能力，即指為民事訴訟
    當事人而起訴或受訴之能力，此項能力之有無，專依當事人
    本身之屬性定之。且當事人能力之有無，不問訴訟程度如何
    ，或當事人間是否有所爭執，法院均得依職權調查之【參見
    最高法院民國(下同)26年渝上字第639號判例及98年度台抗
    字第957號裁定等意旨】。可見民事訴訟之當事人能力，乃
    訴訟成立要件之一，無論訴訟進行至如何之程度，法院均應
    依職權調查之，如有欠缺，而該項欠缺可以補正者，法院應
    先定期間命其補正，原告逾期不為補正者，法院即得認為原
    告之訴為不合法，逕以裁定駁回之。
二、原告提起本件訴訟係以溫翰超、溫運福及「中油東勢加油站
    」為共同被告，而原告起訴之被告中油東勢加油站是否具有
    民事訴訟法上之當事人能力，本院曾於100年8月10日裁定命
    原告於收受該裁定送達翌日起5日內補正「中油東勢加油站
    」具有民事訴訟法當事人能力之證明文件，該裁定於100年8
    月15日合法送達原告(有送達證書1紙可證)，但原告逾期並
    未補正。嗣被告中油東勢加油站訴訟代理人於100年10月27
    日言詞辯論期日當庭表示：「東勢加油站並無分公司組織，
    僅為中油公司營業據點之一」等語在卷(參見該日言詞辯論
    筆錄第2頁)，足認中油東勢加油站即不具有台灣中油股份有
    限公司相當於分公司地位之獨立分支機構，並非公司法人，
    在客觀上應無權利能力，自不具有民事訴訟法第40條第1項
    規定之當事人能力甚明。況原告於100年10月27日及100年11
    月24日言詞辯論期日均一致陳稱：「起訴之對象即為中油東
    勢加油站，不是中油公司」等語明確(參見100年10月27日言
    詞辯論筆錄第1頁、100年11月24日言詞辯論筆錄第4頁)。準
    此，被告中油東勢加油站既欠缺民事訴訟法之當事人能力，
    經本院定期間命原告補正，原告逾期仍未補正，復堅持起訴
    之對象為「中油東勢加油站」，是依首揭法條規定及最高法
    院判例(裁定)等意旨，應認原告對被告中油東勢加油站之起
    訴為不合法，應予駁回。再原告對被告中油東勢加油站之訴
    已經駁回，其假執行之聲請亦失所依附，併駁回之。
四、依民事訴訟法第249條第1項第3款、第95條、第78條，裁定
    如主文。
中    華    民    國   100    年    11    月    25    日
                  民事第三庭    法  官  林金灶
正本係照原本作成。
如不服本裁定應於送達後10日內向本院提出抗告狀，並繳納抗告
費新台幣1000元。
中    華    民    國   100    年    11    月    25    日
                                書記官  蕭榮峰